臺灣高等法院高雄分院刑事判決　　　　　　　　　九十一年度交上易字第一二號
　　上　訴　人　台灣高雄地方法院檢察署檢察官
　　被　　　告　黃璽潤即甲○.
右上訴人因被告過失致死案件，不服臺灣高雄地方法院九十年度交易字第七六一號中
華民國九十一年一月二十四日第一審判決（起訴案號：臺灣高雄地方法院檢察署九十
年度偵字第五四四七號），提起上訴，本院判決如左：
      主  文
上訴駁回。
      事  實
一、黃璽潤（原名甲○○於九十年六月八日更名）考領有普通小型車駕駛執照，於民
    國九十年三月十二日下午二時二十五分許，駕駛車號ＹＸ─五四０九號自用小客
    車，沿時速限制為每小時五十公里之高雄縣林園鄉○○路由東向西行駛，途經該
    路與潭頭路交岔路口時，本應注意汽車行駛時，駕駛人應遵循速度限制，並注意
    車前狀況，隨時採取必要之安全措施，以避免危險之發生，且依當時天候晴，日
    間自然光線，省道直路鋪裝有快、慢車道，路面乾燥無缺陷，道路無障礙物，視
    距良好，依其智識、能力亦無不能注意之情事，竟以時速約六十公里貿然超速直
    行，適有龔瑞涼未配戴安全帽，騎乘車號ＯＫＬ─八三三號之重型機車，沿鳳林
    路由西向東行駛，行經上述路口時，亦疏未注意轉彎車應讓直行車先行而貿然左
    轉欲改行潭頭路，黃璽潤見狀閃避不及，前車頭撞擊龔瑞涼之機車右側車身，致
    龔瑞涼人車到地，受有頭部外傷合併顱內出血等傷害，雖經送醫急救，仍於送醫
    途中死亡。黃璽潤肇事後，於其犯罪未發覺前，主動向據報前往處理之警員鄭銘
    嵩坦承肇事而接受裁判。
二、案經龔瑞涼之妻乙○訴由高雄縣警察局林園分局報請臺灣高雄地方法院檢察署檢
    察官偵查起訴。
    理  由
一、訊據被告黃璽潤（下稱被告）對於右揭時、地駕駛小客車，以時速六十公里速度
    前行，與對向貿然左轉騎機車之被害人龔瑞涼（下稱被害人）發生交通事故，致
    被害人死亡之事實於偵查、原審及本院中供承不諱（參臺灣高雄地方法院檢察署
    九十年度相字第四二三號相驗卷第四頁、原審九十年十二月十三日、九十一年一
    月十日審判筆錄、本院卷第二九、三九頁），且查：
（一）按駕駛人應注意車前狀況，並隨時採取必要之安全措施，且行車速度應依標誌
      或標線之規定，為道路交通安全規則第九十三條第一項及第九十四條第三項所
      明文。查被告考領有小型車駕駛執照，此有道路交通事故調查報告表在卷可稽
      （參警卷第七頁），前揭規定應屬被告應注意並能注意之事項。再依當時客觀
      情形，天候晴、日間自然光線、道路形態為直路、鋪裝有快、慢車道，路面乾
      燥無缺陷，道路無障礙物，視距良好等情，此有道路交通事故調查報告表一份
      附卷可稽，是以依被告之智識、能力並無不能注意之情事，被告自應注意車前
      狀況，隨時採取必要之安全措施，且行車速度應依標誌或標線之規定。
（二）依前開高雄縣警察局道路交通事故調查報告表及現場照片所示，肇事路段鳳林
      路為雙向四車道，速限為每小時五十公里，本件交通事故發生後，被害人所騎
      乘前開機車停放於外側車道邊，且地上留有刮地痕長達三十一點六公尺，該刮
      地痕應係被害人機車因撞擊後倒地所產生，而該起點應認係撞擊點，又該刮地
      痕之起點正於鳳林路與潭頭路之交岔路口，是依前情足認被害人駕駛機車穿越
      鳳林路欲左轉潭頭路時，遭被告駕駛自用小客車撞擊無訛。是被告駕駛自用小
      客車行經肇事路段，對於被害人欲左轉潭頭路之車前狀況應予注意，並採取必
      要之安全措施，以避免危險之發生，詎被告竟疏於注意，以時速約六十公里貿
      然超速直行，未注意被害人適欲於該交岔路口左轉，致肇事使被害人傷重不治
      死亡，被告過失行為，甚為顯明。
（三）至被害人騎乘機車，於左轉時未依規定先行駛至右前方路口之左轉待轉區等待
      左轉，俟該方向號誌顯示允許直行後再行續駛，以兩段方式完成左轉，而直接
      由鳳林路之內快車道左轉潭頭路，且未依規定配戴安全帽，雖亦有違道路交通
      安全規則第八十八條第二項、第九十九條第一項之規定，其對於本件交通事故
      之發生，雖與有過失，惟被告過失責任，已據本院認定如前，則被告過失責任
      不能因此解免。
（四）被害人因本件交通事故，受有頭部外傷合併顱內出血等傷害，經送醫仍於途中
      不治死亡，業經臺灣高雄地方法院檢察署檢察官督同法醫師相驗明確，有相驗
      屍體證明書、勘驗筆錄及相驗報告書等在卷可憑（參臺灣高雄地方法院九十年
      度相字第四二三號相驗卷），是告訴人死亡與被告之過失行為有具有相當因果
      關係甚明，至為顯明，此外復有照片十八幀在卷可憑，本案事證已臻明確，被
  告犯行洵堪認定，應予依法論科。
二、核被告所為，係犯刑法第二百七十六條第一項之過失致人於死罪。被告於肇事後
    偵查機關未發覺前，主動向前往處理之警員鄭銘嵩坦承一情，業據證人鄭銘嵩於
    原審到庭證述明確（參原審九十一年一月十日審判筆錄），被告對於未發覺之罪
    自首而接受裁判，應依刑法第六十二條前段規定減輕其刑。
三、原審因而適用刑法第二百七十六條第一項、第六十二條前段、第四十一條第一項
    ，罰金罰鍰提高標準條例第一條前段、第二條之規定，並審酌被告先前並無前科
    ，素行尚稱良好，被告就本件車禍過失程度，被害人與有過失，被告犯後與被害
    人家屬達成除強制保險理賠金外另賠償新台幣（下同）一百五十萬元，有調解書
    可按，被告已給付被害人家屬一百一十萬元，尚有四十萬元餘款未給付，及犯後
    坦承犯行等一切情狀，量處有期徒刑六月，並諭知易科罰金之折算標準。經核原
    判決認事用法並無不合，量刑亦甚妥適，檢察官循告訴人請求上訴意旨，認量刑
    過輕，指摘原判決不當，為無理由，應予駁回。
據上論斷，應依刑事訴訟法第三百六十八條，判決如主文。
本案經檢察官郭振昌到庭執行職務。
中      華      民      國    九十一    年      六      月      七      日
                              臺灣高等法院高雄分院刑事第七庭
                                  審判長法官  李春昌
                                        法官  黃憲文
                                        法官  莊飛宗
右正本證明與原本無異。
不得上訴。
                                  法院書記官  張明賢
中     華       民      國    九十一    年      六      月       七     日
附錄論罪科刑法條：
刑法第二百七十六條第一項：
因過失致人於死者，處二年以下有期徒刑、拘役或二千元以下罰金。
